【裁判字號】    97,上訴,968
【裁判日期】    971031
【裁判案由】    違反槍砲彈藥刀械管制條例
【裁判全文】
臺灣高等法院高雄分院刑事判決         97年度上訴字第968號
上  訴  人
即  被  告  乙○○
                    現於臺灣高雄第二監獄
選任辯護人  張永昌  扶助律師
上列上訴人因被告違反槍砲彈藥刀械管制條例案件，不服臺灣高
雄地方法院96年度訴字第1987號中華民國97年3 月12日第一審判
決（起訴案號：臺灣高雄地方法院檢察署95年度偵字第31932 號
），提起上訴，本院判決如下：
    主  文
原判決撤銷。
乙○○未經許可，寄藏槍砲之主要組成零件，處有期徒刑壹年，
併科罰金新臺幣柒萬元，罰金如易服勞役，以新臺幣壹仟元折算
壹日；減為有期徒刑陸月，併科罰金新臺幣萬伍仟元，有期徒
刑如易科罰金，罰金如易服勞役，均以新臺幣壹仟元折算壹日。
扣案土造子彈拾壹顆、制式子彈陸顆及屬仿BERETTA 廠92FS型半
自動手槍主要零件之金屬滑套（含槍機與撞針）、槍身（扳機正
常）、彈匣各壹個，均沒收。
    事  實
一、乙○○前因違反毒品危害防制條例案件，經臺灣高雄地方法
    院判處應執行有期徒刑1 年確定，嗣未到案接受執行，經臺
    灣高雄地方法院檢察署於95年4 月26日發布通緝；復因違反
    毒品危害防制條例案件，經本院判處應執行有期徒刑2 年確
    定，亦未到案接受執行，經上開檢察署於95年10月13日發布
    通緝。詎其明知具有殺傷力之土造子彈、制式子彈及彈匣，
    均為槍砲彈藥刀械管制條例所公告列管之違禁物，非經主管
    機關許可，不得寄藏或持有，竟基於受託寄藏具有殺傷力子
    彈之犯意，於95年11月間（該月27日前）某日，在高雄市○
    ○區○○路20之1 號3 樓之租屋處，受真實姓名不詳、綽號
    「凱阿」之成年男子所委託，代為保管藏放具有殺傷力土造
    子彈17顆（其中6 顆因鑑驗試射而已擊發）、制式子彈6 顆
    及仿BERETTA 廠92FS型半自動手槍之主要零件之金屬滑套（
    含槍機與撞針）、槍身（扳機正常）、彈匣各1 個，並將之
    藏置在上開租屋處內。至95年11月27日19時許，警員前往上
    址查緝，乙○○隨即以繩索綁於窗戶鐵窗，並接綁床巾準備
    往樓下攀爬逃逸，因見警員在外埋伏守候而返回屋內，並將
    其中部分子彈往樓下丟棄。嗣經警入屋逮捕乙○○，自屋內
    扣得上開仿BERETTA 廠92FS型半自動手槍之主要組成零件之
    金屬滑套（含槍機與撞針）、槍身（扳機正常）、彈匣各1
    個，並將之藏置在上開租屋處內。並從屋內及大樓中庭查扣
    上開子彈共計23顆。
二、案經高雄市政府警察局左營分局報請臺灣高雄地方法院檢察
    署檢察官偵查起訴。
    理  由
一、有關證據能力之說明：被告乙○○對於檢察官所提出之證據
    ，就卷附證人即查獲警員蔣政達（起訴書誤載為蔡政達）、
    甲○○、陳憲峰、黃皇銘於偵查中所為證述、刑事案件證物
    採驗紀錄表、內政部警政署槍彈鑑定書各1 份，公訴人、被
    告及其辯護人均同意作為證據。本院審認上開證據取得過程
    並無瑕疵，與待證事實具有關連性、證明力非明顯過低等情
    ，均認為適當，可以作為本案之證據，依刑事訴訟法第159
    條之5 第1 項之規定，認上開言詞及書面陳述均具有證據能
    力。
二、認定犯罪事實之依據：
(一)、上揭事實，業據被告於本院審理中坦認不諱，核與證人即查
    獲警員蔣政達、甲○○、陳憲峰、黃皇銘於偵查中證述情節
    相符，並有高雄市政府警察局鑑識中心製作之刑事案件證物
    採驗紀錄表1 紙在卷可稽，且有子彈23顆及槍枝彈匣1 個扣
    案可資佐證。
(二)、上開扣案子彈23顆，經送內政部警政署刑事警察局鑑驗，鑑
    定方法：採性能檢驗法、試射法、動能測試法；鑑定結果：
    「其中17顆認均係具直徑約7.94mm金屬彈頭之土造子彈，經
    採樣6 顆試射，可擊發，認均具殺傷力；其中6 顆認均係口
    徑9mm 制式子彈，認均具殺傷力」，有內政部警政署刑事警
    察局95年1 月5 日刑鑑字第0950188673號槍彈鑑定書在卷足
    憑。另本件扣案改造手槍1 支（缺槍管）認：「分係土造金
    屬復進簧、復進簧桿與仿BERETTA 廠92FS型半自動手槍所製
    造槍枝之金屬滑套（含槍機與撞針）、槍身（扳機正常）、
    彈匣」，亦同據上開鑑定書載明，參照高雄市政府警察局槍
    枝初步檢視報告表（附於警卷44頁）載明此一槍枝「具有擊
    發機構，並可發揮功能」，是此一槍枝固因欠缺「槍管」而
    非完整具殺傷力之改造手槍，但此一半成品槍枝具備中央主
    管機關內政部依槍砲彈藥刀械管制條例第4 條第3 項規定於
    86年11月24日以臺內警字第8670683 號公告列載其他各式
    槍砲主要組成零件種類之「滑套、槍機、撞針、槍身、扳機
    、彈匣」，幾已具備過半主要零件，審視各該零件均無經加
    工、改造成為飾品或其他器械情形，亦無經使用、破壞或變
    形、非加工、非修護不能再組成槍砲之情形，足認該槍枝僅
    因槍枝欠缺「槍管」而使整支槍枝無殺傷力，但各該零件仍
    屬槍砲彈藥刀械管制條例第4 條第1 項所稱槍砲中「其他各
    式槍砲」之主要組成零件（換言之，只要加入適合槍管即會
    變成完整具殺力之槍枝）無訛。
(三)、綜上，本件扣案之子彈、槍枝主要組成零件種類之「滑套、
    槍機、撞針、槍身、扳機、彈匣」，既在被告屋內及其屋外
    樓下中庭及花圃起出，已足認定該子彈及槍枝之主要組成零
    件均係在被告實力支配之下持有，且被告於警詢亦自白係綽
    號「凱阿」之成年男子所委託，並將之藏置在上開租屋處內
    。本件事證明確，被告犯行堪予認定。
三、論罪科刑及沒收：
(一)、核被告乙○○所為，係違反槍砲彈藥刀械管制條例第12條第
    4 項之未經許可寄藏子彈罪及同條例第13條第4 項之未經許
    可寄藏槍砲之主要組成零件罪。被告因受託保管藏放而持有
    上開子彈及槍砲主要組成零件，其持有之行為屬寄藏行為之
    當然結果，不另論罪（最高法院74年度臺上字第3400號判例
    意旨參照）。按未經許可寄藏子彈，係侵害社會法益之罪，
    縱令客體有數個，仍為單純一罪，本件被告同時寄藏同種類
    之土造子彈17顆及制式子彈6 顆，僅構成單純一罪（最高法
    院97年度臺上字第231 號判決參照）。又被告以一寄藏行為
    違反上開二罪，為想像競合犯，應依刑法第55條規定，從較
    重之未經許可寄藏槍砲之主要組成零件罪處斷。
(二)、被告犯罪事證明確，原審法院對其論罪科刑固非無見。惟(1)
    本件被告並無受託寄藏可發射子彈具有殺傷力仿VALTRO廠85
    COMBAT型改造手槍（槍枝管制編號0000000000）一把之事實
    （犯罪不成立之理由詳為論述如後），原判決一併加以論罪
    科刑自有未洽。(2)本件另扣案之仿BERETTA 廠92FS型半自動
    手槍之主要零件金屬滑套（含槍機與撞針）、槍身（扳機正
    常）、彈匣1 個均屬內政部依槍砲彈藥刀械管制條例第4 條
    第3 項規定於86年11月24日以臺內警字第8670683 號公告
    列載槍砲主要組成零件，已詳述如前，原審引前開「高雄市
    政府警察局槍枝初步檢視報告表」認載明扣案槍枝「無擊發
    機構，無法發揮功能」，認該槍枝無殺傷力，故其主要零件
    除彈匣1 個之外，餘金屬滑套（含槍機與撞針）、槍身（扳
    機正常）均非屬其他槍砲彈藥之主要組成零件，然際上該「
    高雄市政府警察局槍枝初步檢視報告表」係載明「市政府警
    察局槍枝初步檢視報告表」認載明扣案槍枝「具有擊發機構
    ，並可發揮功能」，此部分認定之誤認致認本件扣案仿BERE
    TTA 廠92FS型半自動手槍之主要零件金屬滑套（含槍機與撞
    針）、槍身（扳機正常）各1 個非屬其他槍砲之主要組成零
    件，亦有未洽。被告執上開(1)之判決瑕疵以為上訴，自有理
    由，且又有上開(2)之判決瑕疵，自應由本院撤銷改判。審酌
    被告任意寄藏有具殺傷力子彈及槍砲主要組成零件，對社會
    安全固有危害，惟被告寄藏子彈及槍彈主要組成件數量不多
    等情及其他一切情狀，爰量處如主文所示之刑，並就罰金刑
    部分，依刑法第42條第3 項規定，諭知如易服勞役之折算標
    準，以資懲儆。本件被告犯罪時間在96年4 月24日以前，依
    中華民國九十六年罪犯減刑條例第2 條第1 項第3 款、第7
    條、第9 條下減輕其本刑2 分之1 ，並就其有期徒刑、併科
    罰金部分諭知如易科罰金及易服勞役折算標準。扣案土造子
    彈11顆、制式子彈6 顆及仿BERETTA 廠92FS型半自動手槍之
    主要零件金屬滑套（含槍機與撞針）、槍身（扳機正常）、
    彈匣各1 個均係違禁物，均依刑法第38條第1 項第1 款規定
    沒收。送鑑17顆認均係具直徑約7.94mm金屬彈頭之土造子彈
    ，其中採樣6 顆於鑑驗過程中因試射擊發，剩餘之彈殼已失
    其子彈違禁物之性質，就此採樣試射之子彈6 顆，均非屬違
    禁物，自無庸宣告沒收。另扣案之土造金屬彈頭、土造金屬
    彈殼各2 顆，既無殺傷力，且非屬內政部依槍砲彈藥刀械管
    制條例第4 條第3 項規定於86年11月24日以臺內警字第86
    70683 號公告列載之「炸彈」之主要組成零件，故非屬違禁
    物，爰不予沒收。
四、不另為無罪諭知部分：
(一)、公訴意旨略以：被告於不詳時、地，受真實姓名年籍不詳綽
    號「阿正」之成年男子所託寄藏可發射子彈具有殺傷力仿VA
    LTRO廠85COMBAT型改造手槍（槍枝管制編號0000000000）一
    把，因認被告另涉槍砲彈藥刀械管制條例第8 條第4 項之未
    經許可寄藏槍枝罪嫌云云。
(二)、公訴人認被告寄藏改造手槍罪嫌，無非以被告警詢自白及證
    人即查獲警員蔣政達、甲○○、陳憲峰、黃皇銘之證述，並
    有警員製作之職務報告及高雄市政府警察局鑑識中心製作之
    刑事案件證物採驗紀錄表各1 紙，且有改造手槍1 支扣案為
    其論據；惟訊據被告乙○○矢口否認有寄藏改造手槍犯行，
    辯稱：本件警方所查獲改造手槍非伊所丟棄，亦非伊所有，
    該改造手槍係警方在大樓外花圃找到，當時已覆蓋泥土、樹
    葉，應該不是短期內所丟棄，伊警訊中自白槍枝係其所有，
    係以警方不追究友人「阿正」，因與警方談條件等語。
(三)、按被告自白雖為證據之一種，但必與事實相符者為限，若其
    自白顯有疑義而審理事實法院就其職權調查之所得，仍未能
    證明其自白確與事實相符者，自不得據為犯罪事實唯一之礎
    （最高法院18年上字第1087號判例）。查，本件被告於警訊
    中就扣案改造手槍1 枝，固坦認是伊丟棄等語，惟嗣於偵查
    中起即矢口否認扣案改造手槍係其所丟棄，其自白前後已有
    不一致，是否可信已非無疑；而依警方蒐證查獲槍枝過程以
    觀，警方發現槍枝時該手槍係置放於被告所住大樓外臨近道
    路（德民路18巷）路旁花圃上，該花圃上種有一棵高度接近
    大樓二樓高度且枝葉茂密之喬木，該樹木更架有防倒塌之三
    支竹竿，花圃內泥土所種該高大喬木樹頭周邊又另種有低矮
    灌木，而被告住處臨花圃面之窗戶均係鐵窗裝置（以上各情
    詳見警卷第44頁編號13警方蒐證照片），是當有人由三樓屋
    內朝樓下丟棄改造手槍時，若手槍欲落入該花圃內必也通過
    「鐵窗（該鐵窗空隙密度客觀上僅能認槍枝通過可以用「塞
    」不易用「拋」方式丟出）」、「樹木頂之茂密枝葉」及「
    花圃內泥土上所種圍繞樹頭周邊低矮灌木枝葉」三層障礙，
    是能否順利準確自樓上丟棄手槍入隱密之花圃內泥土上（若
    用「塞」鐵窗空隙方式丟出，應是垂直落體落到樓下，相對
    花圃位置又與相關鐵窗位置並非直接上下相對應位置，且無
    從使力量可使更易穿透層層障礙）客觀上確非易事，且通過
    「樹木頂之茂密枝葉」及「花圃內泥土上所種圍繞樹頭周邊
    低矮灌木枝葉」二層障礙並碰觸柔軟泥土，因都屬植物枝葉
    或軟性泥土，理論上所發出聲音，客觀上難認與作證警員陳
    憲峰所形容「輕微聲響」或「崩」（偵查卷第51頁筆錄）聲
    音相合；且查獲時手槍部分槍身上覆蓋有泥土、樹葉，更有
    一隻小蝸牛攀爬在槍管上（以上情狀參照警卷第41頁編號7
    、8 二張照片），顯示不似甫被棄置之外觀，是本件被告警
    訊自白槍枝係其所丟棄不久當場為警蒐獲，難認與客觀情狀
    相符。又本件證人即查獲警員蔣政達、甲○○、陳憲峰、黃
    皇銘（其中證人甲○○於本院審理中亦到庭接受詰問）於本
    件中所為證詞，無一人述及曾親眼目睹被告丟棄改造手槍一
    節，亦無以佐證被告自白之真實性，是此部分尚屬罪嫌不足
    ，惟公訴人認此部分與上開論罪科刑部分間有想像競合裁判
    上一罪關係，爰不另為無罪諭知。
據上論斷，應依刑事訴訟法第369 條第1 項前段、第364 條、第
299 條第1 項前段，槍砲彈藥刀械管制條例第12條第4 項、第13
條第4 項，刑法第11條前段、第55條、第38條第1 項第1 款、第
41條第1 項前段、第42條第3 項，中華民國九十六年罪犯減刑條
例第2 條第1 項第3 款、第7 條、第9 條，判決如主文。
本案經檢察官郭振昌到庭執行職務。
中    華    民    國    97    年    10    月    31    日
              刑事第八庭    審判長法  官  洪兆隆
                                  法  官  郭玫利
                                  法  官  陳志銘
以上正本證明與原本無異。
如不服本判決應於收受本判決後10日內向本院提出上訴書狀，其
未敘述上訴理由者，並得於提起上訴後10日內向本院補提理由書
狀（均須按他造當事人之人數附繕本）「切勿逕送上級法院」。
中    華    民    國    97    年    10    月    31    日
                                  書記官  陳靖華
附錄本判決論罪科刑法條：
槍砲彈藥刀械管制條例第13條第4 項
未經許可，持有、寄藏或意圖販賣而陳列第一項所列零件者，處
6 月以上5 年以下有期徒刑，併科新臺幣300 萬元以下罰金。


司法院資訊處製作；財團法人民間司法改革基金會備份。
